【裁判字號】    96,訴,1450
【裁判日期】    971029
【裁判案由】    侵權行為損害賠償
【裁判全文】
臺灣板橋地方法院民事判決              96年度訴字第1450號
原      告  丁○○
訴訟代理人  丙○
被      告  甲○○
上列當事人間請求侵權行為損害賠償事件，經本院於民國97年10
月8 日言詞辯論終結，判決如下：
    主      文
被告應給付原告新臺幣壹拾伍萬貳仟柒佰伍拾壹元，及自民國九
十六年九月十六日起至清償日止，按週年利率百分之五計算之利
息。
原告其餘之訴駁回。
訴訟費用由被告負擔百分之十五，餘由原告負擔。
本判決第一項得假執行。但被告如以新臺幣壹拾伍萬貳仟柒佰伍
拾壹元為原告預供擔保，得免為假執行。
原告其餘假執行之聲請駁回。
    事實及理由
一、原告主張：
（一）兩造係設於門牌號碼基隆市大堵工業區○○○路8 之1 號
      啟信汽車修理有限公司（下稱啟信公司）之同事，於民國
      95年1 月5 日工作時間內，兩造在啟信公司內因口角產生
      糾紛，被告應注意以手強力推擠他人，可能致人跌倒受傷
      ，而依當時情況並無不能注意之情事，竟出手強力推擠原
      告，致原告跌倒受有腰椎第二節壓迫性骨折之傷害，被告
      傷害犯行，業經臺灣板橋地方法院檢察署（下稱板橋地檢
      署）檢察官以95年度偵字第17862 號案件（下稱相關刑案
      偵查）提起公訴，經本院刑事庭以96年度易字第98號傷害
      案件認宜以簡易判決處刑，而裁定改由簡易判決處刑（案
      號為96年度簡字第1436號案件〈下稱相關刑案一審〉），
      判處有期徒刑2 月；經本件被告不服提起上訴，經本院管
      轄刑事簡易訴訟第二審之合議庭於97年4 月23日以96年度
      簡上字第356 號案件（下稱相關刑案二審）判決將相關刑
      案一審判決撤銷，惟仍認被告傷害犯行明確，因而判處有
      期徒刑2 年，並減為有期徒刑1 月確定。
（二）依民法第184 條第1 項前段、第193 條第1 項、第195 條
      第1 項前段規定，原告因被告上開侵權行為，受有如下之
      損失：
  １、醫療費用及復健費用部分：
      被告不法侵害原告之身體，致原告身體遭受傷害，則原告
      因此支出醫藥費用新臺幣（下同）26,001元及復健所購買
      護具之費用16,850元，自應由被告賠償。
  ２、精神慰撫金部分：
      原告因被告之侵權行為，造成原告受有腰椎第二節壓迫性
      骨折之身體傷害，致令原告背部劇痛，除需背架護具保護
      ，不宜負重久站外，休養期間更逾3 個月，目前身體有諸
      多後遺症，遇天氣變化即腰痠背痛，所形成原告身體上及
      精神上之痛苦實難以言喻，是依上開規定，原告自得請求
      被告賠償1,000,000 元，以玆慰藉。
（三）是原告聲明：被告應給付原告1,042,851 元及自起訴狀送
      達翌日起至清償日止，按週年利率5%計算之利息，暨以供
      擔保為條件之假執行宣告。
二、被告則以：
（一）被告對相關刑案二審判決書之內容不予爭執。
（二）原告請求之金額過高：
  １、依相關刑案卷附之診斷證明書，及國立臺灣大學醫學院附
      設醫院（下稱臺大醫院）鑑定報告（下稱鑑定報告）關於
      「丁○○（按即原告）所受傷勢受損範圍僅及第二節腰椎
      椎體上半部，減損厚度不及原厚度三分之一，傷害程度屬
      輕微。」；「依據病歷記載，．．．（約數周至二個月，
      為時長短因個人對疼痛感覺不同而異）傷處疼痛外，應不
      致嚴重影響生活機能，可在疼痛允許範圍內、或穿著背架
      輔助支撐減輕疼痛等情況下儘早活動。受損椎體一般在三
      個月內可完全癒合硬固，此段時間內需避免長時間站立及
      背負重物。」等記載。依鑑定報告，原告所受傷害程度輕
      微，3 個月內可完全癒合硬固，此與原告於95年3 月25日
      骨科看診後，中斷1 個月又17日未就診之情事相符。
  ２、原告於3 個月之癒合期內應當遵循醫囑，穿背架輔助支撐
      減輕疼痛等情況下儘早活動，而非穿著背架入眠，更不該
      無醫師處方箋，擅自購買護腰取代背架。
  ３、背架及護具等費用16,850元部分：
    (1)原告提出95年1 月9 日之10,000元背架單據，並未檢附醫
      院處方箋，其真實性顯有疑義，被告否認其真正。縱假設
      該單據為真，惟對照原告所提95年5 月18日醫療材料費（
      單據）及醫生所開立處方箋所示，原告所需背架材料成本
      4, 000元，原告主張10,000元金額屬過高並不合理，應減
      至4,000 元為合理。又原告所提95年5 月18日背架支出4,
      000 元之單據被告不爭執其形式上之真正，惟依上開診斷
      證明書及鑑定報告內容所示，原告所需復原期間約3 個月
      ，原告於95年5 月18日又支出另一件背架材料費用，早已
      超出所需復原期間（95年1 月至4 月間），故該支出顯非
      必要，不得向被告請求支付。
    (2)護腰用具單據2,850 元：
      該護腰用具究竟為何物，單據所載甚為簡略無法辨別，且
      並未檢附醫院處方簽，真實性顯有疑義，被告否認其真正
      。縱該單據為真，惟原告病歷及醫療處方並未記載有使用
      護腰醫療用品之必要（僅記載可使用背架），且原告5 日
      內連續購買3 個護腰用具，是否有必要性即有疑義，此部
      分請求非必要之醫療支出，原告不得向被告請求給付。
（三）醫藥費用26,001元之部分：
  １、被告對原告提出95年1 月9 日至96年2 月22日長庚醫院37
      張單據形式上之真正無意見。惟金額爭執如下：
    (1)被告對95年1 月9 日金額774 元、95年1 月20日骨科金額
      468 元、95年2 月17日骨科金額750 元、95年3 月25 日
      骨科金額581 元等4 張單據金額無意見。
    (2)95年1 月9 月金額5,520 元之單據，係原告自費升等病房
      ，費用逾越一般人所接受健保醫療給付之水準，且於住院
      通知單紀錄預定病房選擇勾選自費病房，非無健保病房，
      與被告侵權行為無因果關係，原告不得請求。
    (3)95年1 月20日金額200 元係整形外科之單據，與原告本件
      所受傷勢無關，原告不得請求。
    (4)95年2 月17日神經內科金額150 元之單據，依鑑定報告所
      示，原告神經並無損傷，該部分醫療費用支出與傷勢無關
      ，原告不得請求。
    (5)95年5 月4 日急診金額720 元、95年5 月8 日急診金額72
      0 元、95年5 月20日急診金額720 元等3 張單據，皆因口
      腔疾病掛急診，與原告所受傷勢無關，原告不得請求。
    (6)95年5 月11日腦神經外科金額400 元、95年5 月11日整形
      外科金額550 元、95年5 月11日整形外科金額50元、95年
      5 月11日整形外科金額400 元、95年5 月18日腦神經外科
      金額300 元、95年5 月25日腦神經外科金額360 元、95年
      5 月25日一般外科金額150 元、95年6 月8 日腦神經外科
      金額400 元、95年6 月8 日整形外科金額150 元、95年6
      月8 日整形外科金額100 元、95年6 月15日腦神經外科金
      額400 元、95年6 月20日神經內科金額430 元、95年6 月
      29日金額2,718 元、95年6 月29日金額3,250 元、95年7
      月6 日腦神經外科金額330 元、95年7 月20日腦神經外科
      金額440 元、95年8 月19日神經內科金額150 元、95年9
      月7 日腦神經外科金額440 元、95 年10 月19日腦神經外
      科金額440 元、95年11月23日腦神經外科金額金額440 元
      等20張單據，該部分醫療行為與被告侵權行為無因果關係
      ，且應診日期超出病例鑑定報告所示之3 個月復原期間，
      與本件原告所受傷勢無關，原告不得請求。
    (7)95年6 月1 日急診金額720 元、95年9 月4 日急診金額72
      0 元，96年2 月22日急診金額720 元、96年2 月22日急診
      金額150 元等4 張單據，不知何故急診，與被告行為無因
      果關係，且應診日期超出病例鑑定報告所示之3 個月復原
      期間，與本件原告所受傷勢無關，原告不得請求。
    (8)95年5 月18日牙科金額150 元之單據，該部分醫療與被告
      行為無因果關係，與本件原告所受傷勢無關，原告不得請
      求。
    (9)95年9 月2 日骨科金額550 元、95年9 月16日骨科金額49
      0 元等2 張單據，該部分應診日期超出病例鑑定報告所示
      之3 個月復原期間，與本件原告所受傷勢無關，原告不得
      請求。
  ２、由上可知，原告許多醫療費用支出超出病例鑑定報告所示
      3 個月復原期間，與原告所受傷勢及被告行為無因果關係
      外，原告竟意圖魚目混珠，提出牙科、腦神經外科、整形
      外科等與本件無關單據請求賠償，顯見原告意圖對被告惡
      意詐取賠償金額，顯不可取。
（四）慰撫金1,000,000元，顯屬過高，應予酌減：
  １、本件事發緣由係因兩造前有發生口角，原告並有咬傷被告
      之紀錄，事發當日兩造於上班時，原告不知何故又以言語
      挑釁被告並貼近被告，被告深怕原告又對其挑釁及攻擊，
      方出手推開原告，原告卻不慎摔倒而發生意外，故本件原
      告對於衝突之發生與有過失及可非難之處，請審酌本件發
      生之動機，減低慰撫金之賠償金額。
  ２、被告經濟狀況困難，目前擔任汽車檢驗員，月薪僅30,000
      元，以目前物價高漲之勢，僅能勉強維持加中基本溫飽，
      且現尚有銀行勞工紓困貸款及房屋貸款等債務急需清償，
      家中有老邁雙親須扶養，目前經濟困難，若再負擔高額賠
      償，經濟狀況勢必雪上加霜，請減低慰輔金賠償金額，以
      求衡平。
  ３、所幸事發後，被告復原情況良好，回到工作崗位時情況良
      好，能遵照醫囑，並無久站及背負重物之行為，更無主管
      要求原告上班時不要穿戴背架之情事，有證人乙○○為證
      ，請衡酌上情減低慰輔金賠償金額，以求衡平。
（五）是被告聲明：
  １、原告之訴及假執行之聲請均駁回。
  ２、如受不利益之判決，願供擔保請准免為假執行。
三、原告主張兩造係同事關係，於95年1 月5 日工作時間內，兩
    造在啟信公司內因口角產生糾紛，被告出手強力推擠原告，
    致原告跌倒受有腰椎第二節壓迫性骨折之傷害等情事，業據
    其於相關刑案提出診斷證明書為證，且為被告所不爭執，又
    相關刑案二審所為之認定亦適與本院相同，認本件被告傷害
    犯行明確，因而判處有期徒刑2 月，減為有期徒刑1 月確定
    ，此有相關刑案歷審卷、歷審判決附卷可參。是本院斟酌上
    情，自堪認原告主張之侵權行為事實為真實。
四、按因故意或過失，不法侵害他人之權利者，負損害賠償責任
    ；又不法侵害他人之身體或健康者，對於被害人因此喪失或
    減少勞動能力或增加生活上之需要時，應負損害賠償責任；
    又不法侵害他人身體、健康、名譽、自由、信用、隱私、貞
    操或不法侵害其他人格法益而情節重大者，被害人雖非財產
    上之損害，亦得請求賠償相當之金額；民法第184 條第1 項
    前段、第193 條第1 項、第195 條第1 項前段分別定有明文
    。本件原告因被告之侵權行為受有損害，已如上述，原告自
    得請求被告賠償，惟原告得請求之金額為何，茲列述如下：
（一）醫療費用及復健費用：
      原告主張因遭被告毆打致受有上開傷勢，送醫治療，計支
      出醫療費用合計26,001元，又因復健需購買護具，因而支
      出16,850元等情，固據其提出醫療費用單據、相關收據在
      卷可稽，惟被告就上開請求金額多所爭執。經查：
  １、醫療費用部分：
    (1)關於原告提出95年2 月17日神經內科金額150 元、95年5
      月4 日急診金額720 元、95年5 月8 日急診金額720 元、
      95年5 月20日急診金額720 元、95年5 月18日牙科金額15
      0 元、95年6 月20日神經內科金額430 元、95年8 月19日
      神經內科金額150 元等醫療費用單據，原告已自承與本件
      侵權行為無涉，自不得向被告請求。
    (2)關於原告提出95年1 月9 日支出金額774 元、95年1 月20
      日骨科支出金額468 元、95年2 月17日骨科支出金額750
      元、95年3 月25日支出骨科金額581 元單據，原告主張係
      治療本件傷勢所必要，且為被告所不爭執，自應准許。
    (3)原告主張其於被告侵權行為當日即95年1 月9 月因急診需
      住院治療，支出住院5,520 元等情，業據其提出單據1 件
      為證（見本院卷第54頁），雖為被告所否認，並以：此部
      分係原告自費升等病房費用，逾越一般人所接受健保醫療
      給付之水準，顯無必要等情為辯。惟經財團法人長庚紀念
      醫院（下稱長庚醫院）基隆分院97年9 月24日（97）長庚
      院基法字第200 號函（見本院卷第375 頁，下稱基隆長庚
      醫院函）意旨，原告於95年1 月9 日住院時，該院已無健
      保病房供原告選擇，是原告此部分支出之醫療費用洵屬必
      要，應予准許。
    (4)關於原告提出95年1 月20日金額200 元整形外科之單據（
      見本院卷第56頁），原告主張其從未至長庚醫院整形外科
      門診，可能是照Ｘ光片所生之費用，至於長庚醫院要將醫
      療費用分類至何科別並非原告所能決定等情，惟為被告所
      否認，並以：此部分與本件侵權行為無涉等語為辯。經核
      原告所提此部分之單據，就診科別已非相關，且其上係記
      載「其他費200 元」，是尚難認定此部分之支出與本件侵
      權行為有關，自無從准許。
    (5)關於原告提出95年5 月11日金額400 元、95年5 月18日金
      額300 元、95年5 月25日金額360 元、95年6 月8 日金額
      400 元、95年6 月15日金額400 元、95年7 月6 日金額33
      0 元、95年7 月20日金額440 元、95年9 月7 日金額440
      元、95年10月19日金額440 元、95年11月23日金額440 元
      （以上均係原告於長庚醫院腦神經外科就診）等醫療費用
      單據部分，原告主張為其診治之長庚醫院李石增醫師為脊
      椎神經外科專家，惟李石增醫師僅有腦神經外科門診，並
      提出李石增醫師經歷表為證（見本院卷第189 頁）；被告
      雖先以就診科別不符而否認，惟依李石增醫師之經歷，確
      有治療原告本件傷害之能力；被告雖另以上開應診日期超
      出鑑定報告所示3 個月復原期間，應與本件原告所受傷勢
      無關等情為辯，惟細繹該鑑定報告所載（見本院卷第147
      頁），原告所受本件傷勢應係新傷，而被告亦未能證明除
      本件侵權行為外，原告受因其他原因而受有脊椎部分之傷
      勢，是原告此部分之治療行為應係針對本件侵權行為所受
      傷勢而為；雖鑑定報告認一般人於避免長時間站立及背負
      重物下於3 個月「多可完全癒合硬固」，惟亦未排除例外
      狀況，是被告此部分之辯解尚非可採，原告此部分主張應
      予准許。
    (6)關於原告提出95年5 月11日金額550 元、95年5 月11日金
      額50元、95年5 月11日金額400 元、95年6 月8 日金額15
      0 元、95年6 月8 日金額100 元（以上均係原告於長庚醫
      院整型外科就診）等單據部分，原告亦主張其從未至長庚
      醫院整形外科門診，可能是照Ｘ光片所生之費用等情，惟
      為被告所否認。經細繹上開單據，除95年5 月11日單據金
      額550 元中之400 元、同日單據金額400 元全部，即合計
      800 元為Ｘ光費用，可認係治療本件原告傷勢所需，應予
      准許外，此部分主張之其餘費用均列於「其他費」科目項
      下，難認與本件侵權行為有關，自無從准許。
    (7)關於原告提出95年5 月25日一般外科金額150 元單據（見
      本院卷第70頁），原告主張其從未至長庚醫院整形外科門
      診，可能是照Ｘ光片所生之費用，至於長庚醫院要將醫療
      費用分類至何科別並非原告所能決定等情，惟為被告所否
      認，並以：此部分與本件侵權行為無涉等語為辯。經核原
      告所提此部分之單據，尚難認定此部分之支出與本件侵權
      行為有關，自無從准許。
    (8)關於原告提出95年6 月29日金額2,718 元、95年6 月29日
      金額3,250 元（見本院卷第77、78頁），原告主張係其因
      治療本件傷勢住院治療之費用，惟為被告所否認，並以：
      原告於尚有健保病房可選擇之情況下，竟選擇自費病房，
      與本件侵權行為無因果關係等情為辯。經查，原告自承其
      此次住院係非在無健保病房之情況下即選擇自費病房，是
      此部分除自費病房費用3,000 元部分應予扣除外，其餘2,
      968 元核係治療本件傷害所必要，應予准許。
    (9)關於原告提出95年6 月1 日急診金額720 元、95年9 月4
      日急診金額720 元，96年2 月22日急診金額720 元、96年
      2 月22日急診金額150 元等4 張單據，原告雖稱係因本件
      傷勢疼痛難耐，遂至長庚醫院急診等情，惟為被告所否認
      ，且核原告所提此部分單據並無法證明其因何故急診，是
      原告此部分之主張難認與本件侵權行為有何因果關係，自
      無從准許。
    (10)95年9 月2 日骨科金額550 元、95年9 月16日骨科金額49
      0 元等2 張單據（見本院卷第82、85頁），原告主張係因
      療本件所必要，雖為被告所否認，並以：此部分治療已超
      過鑑定報告3 個月之復原期間等情為辯，惟此辯解已無可
      採，業如前述，是原告此部分之主張應全部准許。
      綜上，原告得請求醫療費用部分應以16,851元為度，始為
      允適，逾此部分之請求則乏依據。
  ２、復健費用部分：
      原告主張因本件傷勢復健所需，而購買背架2 具（分別為
      10,000元、4,000 元）及護腰3 件（合計2,850 元），業
      據其提出處方箋、發票、收據等件為證（見本院卷第19至
      21頁），被告固就原告支出其中1 具4,000 元護具之真正
      不為爭執，惟以：原告提出95年1 月9 日之10,000元背架
      單據，並未檢附醫院處方箋，另護腰並無必要等情為辯。
      經查：
    (1)10,000元背架部分：
      依鑑定報告及基隆長庚醫院函（分見本院卷第147 、375
      頁）所示，原告所受本件傷勢，確有以背架為復健工具之
      必要，而此10,000元之背架係原告於侵權行為後不久後之
      95年1 月9 日即訂製完成，並不因其事後因他故另行製作
      背架而所得否認，是原告此部分之主張自係復健所需，應
      可採信。
    (2)護腰3 具部分：
      依基隆長庚醫院函所示，原告背架護具保護3 個月後若尚
      有背痛，可使用護腰保護，惟合理之使用件數為1 至2 件
      （見本院卷第373 頁），是原告購買護腰確有必要，惟應
      以2 件（即1,900 元）為度，逾此部分之請求則無從准許
      。
      綜上，原告得請求復健費用部分應以15,900元為度，始為
      允適，逾此部分之請求則乏依據。
（二）精神慰撫金：
      原告主張因被告之侵權行為，造成原告受有腰椎第二節壓
      迫性骨折之身體傷害，致令原告背部劇痛，除需背架護具
      保護，不宜負重久站外，休養期間更逾3 個月，目前身體
      有諸多後遺症，遇天氣變化即腰痠背痛，所形成原告身體
      上及精神上之痛苦實難以言喻，故得請求被告賠償1,000,
      000 元之精神慰撫金等情。經查，原告因本件被告傷害致
      其受有腰椎第二節壓迫性骨折之傷害，精神上自受有相當
      之痛苦，故原告請求賠償慰撫金，固非無據，惟關於請求
      之金額，本院審酌原告於本件侵權行為時45歲，私立大漢
      技術學院專科部五年制機械工程科畢業，並具有交通部汽
      車檢驗員、汽車駕駛考驗員、汽車排放控制系統及惰轉狀
      態檢查人員、勞工安全管理師、勞工衛生管理師、勞工安
      全衛生管理員等資格，95年度有薪資收入合計34萬餘元，
      並在臺北縣林口鄉、宜蘭縣羅東鎮境內有不動產，尚有小
      客車2 輛；被告於本件侵權行為時44歲，泰山高級中學畢
      業，曾擔任汽車檢驗員、技工，95年度薪資、薪資、營利
      所得合計約36萬餘元，並在臺北縣土城市境內有不動產，
      另有小客車1 輛，此均有兩造學經歷、資力之相關證明及
      財產所得在卷可查，以及兩造之身分、社會地位、智識水
      準，及兩造本係同事關係，尤以參酌鑑定報告所載原告受
      傷範圍僅及於第二節腰椎椎體上半部，減損厚度不及原厚
      度1/3 （見本院卷第147 頁）等一切情狀，認原告請求賠
      償精神慰撫金1,000,000 元尚屬過高，應核減為120,000
      元方屬公允，逾此部分之請求則不應准許。
    綜上所述，原告因本件侵權行為所受損害金額合計為152,75
    1 元。
五、從而，原告本於侵權行為之法律關係，請求被告給付152,75
    1 元，及自起訴狀繕本送達之翌日即96年9 月16日起至清償
    日止，按週年利率5%計算之利息，於法有據，應予准許；逾
    此部分之請求即無理由，應予駁回。
六、本件原告勝訴部分係所命給付之金額未逾500,000 元之判決
    ，原告雖以供擔保為條件聲請宣告假執行，不過係促請本院
    依職權宣告，本院依民事訴訟法第389 條第1 項第5 款之規
    定，依職權宣告假執行，惟被告陳明願供擔保聲請免為假執
    行，爰酌定相當之擔保金額宣告之；至於原告敗訴部分，其
    假執行之聲請即失所附麗，應予駁回。
七、本件事證已臻明確，兩造其餘攻擊防禦方法及舉證，經本院
    審酌後，或與本件之爭執無涉，或對本件判決結果不生影響
    ，爰不一一論述，併此敘明。
八、訴訟費用負擔之依據：民事訴訟法第79條。
中    華    民    國    97    年    10    月    29    日
                  民事第二庭法  官  鍾啟煌
以上正本係照原本作成。
如對本判決上訴，須於判決送達後20日內，向本院提出上訴狀，
上訴臺灣高等法院（應按他造人數提出繕本）。
中    華    民    國    97    年    10    月    29    日
                            書記官  張國仁


司法院資訊處製作；財團法人民間司法改革基金會備份。
